臺灣桃園地方法院小額民事判決
111年度桃保險小字第57號
原      告  富邦產物保險股份有限公司

法定代理人  羅建明  
訴訟代理人  陳銘鐘  
被      告  劉清海  
上列當事人間請求損害賠償事件，本院於民國111年3月10日言詞
辯論終結，判決如下：
    主    文
一、被告應給付原告新臺幣43,570元，及自民國一一○年十二月
    八日起至清償日止，按週年利率百分之五計算之利息。
二、原告其餘之訴駁回。
三、訴訟費用新臺幣1,000元，其中新臺幣700元由被告負擔，餘
    由原告負擔。
四、本判決第一項得假執行。
    事實及理由
壹、程序部分：
    按小額訴訟之訴狀送達後，原告不得將原訴變更或追加他訴
    ，但擴張或減縮應受判決事項之聲明者，不在此限，民事訴
    訟法第436 條之23準用第436 條第2 項適用第255 條第1 項
    但書第3 款定有明文。經查，原告起訴時請求：「被告應給
    付原告新臺幣（下同）93,599元，及自起訴狀繕本送達翌日
    起至清償日止，按週年利率5 ％計算之利息」（見本院卷第3
     頁），嗣於民國111年3月10日言詞辯論期日變更聲明為：
    「被告應給付原告62,198元，及自起訴狀繕本送達翌日起至
    清償日止，按週年利率5 ％計算之利息」（見本院卷第48頁
    ），核係減縮應受判決事項之聲明，應予准許。
貳、實體部分：
一、原告主張：被告於109年12月3日13時9分許，駕駛車牌號碼0
    000-00號自用小貨車（下稱肇事車輛），停等於桃園市蘆竹
    區海山路1段與海湖東路之交岔路口（下稱系爭交岔路口）
    處附近，而欲自路旁起駛直行時，本應注意起駛時應讓直行
    車先行，且當時並無不能注意之情形，竟疏未注意即貿然起
    駛直行，適原告所承保並由訴外人徐彙歆駕駛之車牌號碼00
    0-0000號自用小客貨車（下稱系爭車輛），沿桃園市蘆竹區
    海山路1段往山腳路方向行駛，駛至系爭交岔路口而欲左轉
    海湖東路時，徐彙歆亦疏未注意車前狀況，兩車因而發生碰
    撞（下稱系爭交通事故），致系爭車輛受有損害。嗣系爭車
    輛送廠修復，支出維修費用共96,599元（工資費用40,360元
    、零件費用56,239元），由原告依保險契約給付完畢。而上
    述維修費用經計算零件折舊後，必要之回復原狀費用應為93
    ,140元，而原告自認徐彙歆上開駕車行為亦有3成之過失存
    在，且徐彙歆有自負額3,000元，故減縮請求金額為62,198
    元，因而依侵權行為及保險代位之法律關係提起本件訴訟，
    請求被告賠償。並聲明：被告應給付原告62,198元，及自起
    訴狀繕本送達翌日起至清償日止，按週年利率5 ％計算之利
    息。
二、被告則以：被告駕駛肇事車輛自路旁起駛時，確有未注意車
    道上之車輛行向之情，是被告自認有5成之過失責任，然系
    爭車輛撞擊之位置係在左前車頭，則系爭車輛右前葉子版之
    修繕費用應與本案交通事故無關，另系爭車輛更換大燈費用
    過高，不符一般正常大燈行情等語，資為抗辯。並聲明：原
    告之訴駁回。
三、本院得心證之理由：
　㈠按因故意或過失，不法侵害他人之權利者，負損害賠償責任
    。汽車、機車或其他非依軌道行駛之動力車輛，在使用中加
    損害於他人者，駕駛人應賠償因此所生之損害，民法第184
    條第1 項前段、第191 條之2 前段分別定有明文。又行車前
    應注意之事項，依下列規定：七、起駛前應顯示方向燈，注
    意前後左右有無障礙或車輛行人，並應讓行進中之車輛行人
    優先通行，道路交通安全規則第89條第1項第7款。經查，
　　系爭車輛於上開時、地與肇事車輛發生碰撞乙情，有道路交
    通事故現場圖、道路交通事故調查報告表㈠、㈡及現場照片等
    （見本院卷第19至23頁）在卷可佐；又本院勘驗現場監視錄
    影畫面後，於影片時間08：25秒許，肇事車輛自畫面左方之
    路口倒退而出，並於影片時間08：33許，停在畫面左上方之
    交叉路口旁，後於影片時間08：45秒許，系爭車輛自畫面下
    方駛至系爭交岔路口，並停在路口等待紅綠燈，於影片時間
    08：49秒許，系爭車輛行向號誌變換為綠燈，此時系爭車輛
    開啟左轉方向燈而前進，於影片時間08：51秒許，肇事車輛
    開啟左轉方向燈，於影片時間08：53秒許，系爭車輛停在系
    爭交叉路口中央等待對向車道上之自小貨車通過，而此時肇
    事車輛自路旁開始起駛，而於影片時間08：53秒許，系爭車
    輛開始進行左轉，而肇事車輛仍持續前進，嗣於影片時間08
    ：56秒許，系爭車輛之左前車頭與肇事車輛左後方發生碰撞
    乙情，亦有本院111年3月10日勘驗筆錄與現場監視錄影畫面
    光碟（見本院卷第48頁背面）附卷可參，並為被告所不爭執
    （見本院卷第49頁），是本院綜合各項證據調查結果及全辯
    論意旨，堪認被告駕駛肇事車輛自系爭交岔路口附近起駛時
    ，疏未禮讓行進中之車輛逕自直行而與系爭車輛發生碰撞，
    自有過失。
　㈡又汽車行駛時，駕駛人應注意車前狀況，並隨時採取必要之
    安全措施，道路交通安全規則第94條第3項定有明文。查，
    徐彙歆駕駛系爭車輛行經上開交岔路口亦疏未注意車前狀況
    逕自左轉彎而與肇事車輛發生碰撞乙情，為原告所自認（見
    本院卷第49頁），揆諸上開規定，可認徐彙歆駕駛系爭車輛
    亦有疏未注意車前狀況之過失，致釀成本件交通事故，則原
    告自應承擔徐彙歆之過失責任。
　㈢本院考量兩造上開各自違反注意義務之情節、兩車撞擊之位
    置、現場及兩車撞擊後之損傷情況及迴避事故發生之可能性
    後，認被告應負50％之過失責任，原告則應負50％之與有過失
    責任。從而，被告駕駛行為確有過失，且其過失行為與原告
    所受損害具有相當因果關係，是被告應負系爭車輛損害賠償
    之責。
　㈣負損害賠償責任者，除法律另有規定或契約另有訂定外，應
    回復他方損害發生前之原狀，且債權人得請求支付回復原狀
    所必要之費用，以代回復原狀，民法第213 條第1 、3 項定
    有明文。又物被毀損者，被害人除得依民法第196 條行使權
    利外，亦得依第213 條第3 項請求支付回復原狀所必要之費
    用，最高法院107 年度台上字第1618號民事判決參照。債權
    人所得請求者既為回復原狀之必要費用，倘以修復費用為估
    定其回復原狀費用之標準，則修理材料以新品換舊品時，即
    應予折舊，最高法院96年度台上字第854號民事判決參照。
    另依行政院財政部發布之固定資產耐用年數表及固定資產折
    舊率表規定，汽車如非屬運輸業用客車、貨車，耐用年數為
    5 年，依定率遞減法每年折舊千分之369 ，其最後1 年之折
    舊額，加歷年折舊累計額，總和不得超過該資產成本原額之
    10分之9 。查，系爭車輛修理費用總計為96,599元（工資費
    用40,360元、零件費用56,239元）乙情，有結帳工單及發票
    （見本院卷第8至9頁、第14頁）在卷可稽，惟零件費用既係
    以舊換新，即應計算折舊，而系爭車輛為自用小客貨車，非
    屬運輸業用客車、貨車，且出廠日係109年11月乙節，有行
    車執照（見本院卷第6頁）附卷可參，系爭車輛至本件車禍
    事故發生之109 年12月3日止，已使用2個月，則揆諸上開折
    舊規定，零件部分費用折舊後之金額應為52,780元（計算式
    詳如附表），另加計工資費用40,360元，則原告得請求系爭
    車輛修復之費用本應為93,140元（計算式：52,780＋40,360＝
    93,140）。
  ㈤至被告雖抗辯系爭車輛右前葉子版之修繕費用與本案交通事
    故無關，且大燈費用過高等語（見本院卷第32頁、第48頁背
    面）。然查，系爭車輛之左前車頭係與肇事車輛左後方發生
    碰撞乙情，業經本院認定如上，而系爭車輛與肇事車輛撞擊
    後，系爭車輛之左前車頭大燈損壞，引擎蓋有翹起、位移等
    情，亦有現場監視錄影畫面光碟及現場照片等（見本院卷第
    22頁）在卷可參，顯見當時兩車撞擊之力道非輕；復參以系
    爭車輛於109年12月4日8時13分許，即進入原廠修理場估價
    並拍攝系爭車輛引擎蓋、葉子板等處之毀損照片（見本院卷
    第8至10頁），是原告主張系爭車輛之引擎蓋因受到擠壓而
    碰撞右前葉子版等節，應非子虛。又被告空言指摘大燈費用
    過高而不符一般市場行情，惟迄於言詞辯論終結期日均未提
    出任何事證供本院審酌，是被告上開所辯，洵屬無據，不足
    憑採。
　㈥按損害之發生或擴大，被害人與有過失者，法院得減輕賠償
    金額，民法第217 條第1 項定有明文。經查，系爭車輛回復
    原狀費用為93,140元業經說明如上，而兩造就系爭事故應各
    負50％過失責任已見前述。準此，依過失比例計算，再扣除
    徐彙歆之自負額3,000元後，被告應賠償原告損害金額為43,
    570元（計算式：｛93,140×50％｝－3,000＝43,570）。另原告依
    照保險契約之約定支付系爭車輛之回復原狀費用乙情，亦有
    汽（機）車險理賠申請書（見本院卷第7頁）在卷可參。從
    而，原告請求被告給付43,570元，與法有據，應予准許。
四、末按給付無確定期限者，債務人於債權人得請求給付時，經
    其催告而未為給付，自受催告時起，負遲延責任。其經債權
    人起訴而送達訴狀，或依督促程序送達支付命令，或為其他
    相類之行為者，與催告有同一之效力；又遲延之債務，以支
    付金錢為標的者，債權人得請求依法定利率計算之遲延利息
    ，而應付利息之債務，其利率未經約定，亦無法律可據者，
    週年利率為5 ％，民法第229 條第2 項、第233 條第1 項前
    段及第203 條分別定有明文。查，本件原告請求被告賠償43
    ,570元部分，係以支付金錢為標的，且無確定期限，又未約
    定利息，則被告應自受催告時起，負遲延責任，則原告就上
    述得請求之金額，併請求自起訴狀繕本送達被告之翌日即11
    0 年12月8日（見本院卷第36頁）起至清償日止，按年息5 ％
    計算之利息，同為有據。
五、綜上所述，原告依侵權行為及保險代位之法律關係，請求被
    告給付43,570元，及自110 年12 月8日起至清償日止，按週
    年利率5 ％計算之利息，為有理由，應予准許。逾此範圍之
    請求，則屬無據，應予駁回。
六、本件原告勝訴部分，係依民事訴訟法第436 條之8適用小額
    訴訟程序所為被告敗訴之判決，爰依同法第436條之20之規
    定，依職權宣告假執行。
七、訴訟費用負擔之依據：民事訴訟法第79條，並依同法第436
    條之19第1 項規定，確定訴訟費用額如主文第3項所示。
中　　華　　民　　國　　111 　年　　3 　　月　　25　　日
                  桃園簡易庭  法  官  顏嘉漢
以上為正本係照原本作成。
如不服本判決，應於送達後20日內，向本院提出上訴狀並表明上
訴理由，如於本判決宣示後送達前提起上訴者，應於判決送達後
20日內補提上訴理由書（須附繕本）。
如委任律師提起上訴者，應一併繳納上訴審裁判費。   
中　　華　　民　　國　　111 　年　　3 　　月　　25　　日
                              書記官  楊上毅
附表
折舊時間           金額
第1年折舊值        56,239×0.369×(2/12)=3,459
第1年折舊後價值    56,239-3,459=52,780

附錄：
一、民事訴訟法第436條之24第2項：
    對於小額程序之第一審裁判上訴或抗告，非以其違背法令為
    理由，不得為之。
二、民事訴訟法第436條之25：
    上訴狀內應記載上訴理由，表明下列各款事項：
    (一)原判決所違背之法令及其具體內容。
    (二)依訴訟資料可認為原判決有違背法令之具體事實。
三、民事訴訟法第471條第1項：（依同法第436條之32第2項規定
    於小額事件之上訴程序準用之）
    上訴狀內未表明上訴理由者，上訴人應於提起上訴後20日內
    ，提出理由書於原第二審法院；未提出者，毌庸命其補正，
    由原第二審法院以裁定駁回之。